【裁判字號】    89,上訴,341
【裁判日期】    890525
【裁判案由】    偽造有價證券等
【裁判全文】
臺灣高等法院高雄分院刑事判決                    八十九年度上訴字第三四一號
    上  訴  人
    即  被  告  甲○○
    指定辯護人  本院公設辯護人孫妙岑
右上訴人因偽造有價證券等案件，不服台灣屏東地方法院八十八年度訴字第三三六號
中華民國八十八年十月廿二日第一審判決（起訴案號：台灣屏東地方法院檢察署八十
五年度偵緝字第六三號），提起上訴，本院判決如左：
    主  文
原判決撤銷。
甲○○意圖供行使之用，而偽造有價證券，處有期徒刑參年貳月。
偽造之丙○○印章一枚及偽造之發票人丙○○名義，發票日民國八十三年三月三十日
，未載到期日，面額新台幣壹佰伍拾萬元本票壹張均沒收。
    事  實
一、甲○○意圖為自己不法之所有，於八十三年三月間某日，向乙○○佯稱丙○○願
    提供房地設定抵押權借用新台幣（下同）一百五十萬元周轉，乙○○不疑，允貸
    以一百五十萬元，惟要求抵押權未辦妥之前須先簽發本票以資保證，甲○○竟意
    圖供行使之用，未經丙○○之同意，於不詳時地，偽刻丙○○之印章一枚，足生
    損害於丙○○，嗣即以偽刻之丙○○印章，偽以丙○○為發票人，偽造丙○○印
    文及署押簽發發票日為八十三年三月三十日，未載到期日，票面金額為一百五十
    萬元之本票一紙，並偽以自己之左拇指指紋假充丙○○手印蓋於上開本票金額及
    丙○○署押上，續持上揭偽造之本票在屏東市○○街五十一號交與乙○○，致乙○○陷於錯誤而貸予金錢，惟因甲○○未依約辦理設定抵押權登記亦未還款，乙○○始知受騙。
二、案經乙○○訴請臺灣屏東地方法院檢察署檢察官偵查起訴。
    理  由
一、訊據被告甲○○固坦承有以丙○○名義簽發上開本票並持向乙○○調借現款之情
    事不諱，惟矢口否認有偽造有價證券及詐欺之犯行，辯稱：丙○○曾交印鑑章與
    伊，由伊向銀行代辦抵押借款一千三百萬元，然因銀行只能貸得一千二百萬元，
    所以才另向乙○○貸一百五十萬元，丙○○有同意伊簽發本票，伊只是未將借得
    之一百五十萬元交與丙○○而私自挪用，簽發本票之印章即丙○○交付辦理抵押
    權之同一印章云云，惟查：
（一）丙○○於偵查、原審及本院調查時均否認有同意被告簽發系爭本票向乙○○調
      借一百五十萬元情事，並稱伊只請被告向銀行抵押貸款一千二百萬元，而非一
      千三百萬元，當時係請被告向屏東縣屏東市第一信用合作社辦理一千二百萬元
      抵押貸款用資代償五信之貸款，惟設定抵押權後，一信銀行不辦代償，所以並
      未撥款，伊乃決定不借，並自行辦理抵押權塗銷等語，訊據被告亦不否認伊代
      曾女辦理之一千二百萬元抵押貸款因未貸得款項已塗銷抵押權，曾女交付之印
      鑑，於辦理抵押權之後已交還與曾女等情不諱在卷，顯徵被告已無從代曾女借
      得一千二百萬元，則縱如被告所辯當時曾女是請伊貸款一千三百萬元屬實，曾
      女既已知無法取得一千二百萬元之貸款，焉有同意被告續借不足之一百萬元之
      理？且被告係向乙○○借貸一百五十萬元，與其所述補足一千三百萬元之說，
      尚多貸五十萬元，事後又未將貸得之一百五十萬元交與曾女，被告所辯已得曾
      女同意借貸一百五十萬元，顯與常情有悖，不足採信。復查被告於偵查伊始辯
      稱系爭本票係曾女之弟曾明貴所交付（八十五年偵緝字第六三號影印卷第十頁
      正面），嗣又改稱「係簽了本票之後才經曾女同意」、「簽了本票才對曾女講
      」（原審卷第十五頁正、反面），於本院則稱係得曾女同意才簽發，前後所供
      不一，顯係臨訟飾卸之詞。不足採信。
（二）曾女係委託被告代辦向銀行抵押貸款而交付印鑑章，而曾女並未要被告向乙○○調借現款等情，業已如前述，而被告雖稱簽發本票之印文係以曾女交付辦理
      抵押權之印鑑章所蓋，惟經本院向屏東縣屏東市地政事務所調取曾女辦理抵押
      權之文件，經核對其上「丙○○」印鑑之印文與系爭本票上「丙○○」印文，
      以肉眼觀察即可發現抵押文件之「丙○○」印鑑印文為如附件一，而本票上印
      文為如附件二，三字無一相同（詳八十四年偵字第六四六一號卷第四頁反面之
      本票影本印文及本院卷第廿四頁之抵押文件影本印文），被告辯稱係以曾女交
      付辦理抵押貸款之同一印鑑簽發本票，即非實在，曾女既已取回委託辦理抵押
      權所須之文件及印鑑，被告已無從盜用該印鑑，而偽造本票上之印文確與印鑑
      文不同，顯係被告另行偽刻印章使用無誤，而前揭本票上之指印係被告甲○○
      所有亦經內政部警政署刑事警察局鑑定屬實，此有該局八十四年十一月六日局
      紋字第四四九號鑑定書附卷可証，綜上所述被告所辯，顯係飾卸之詞，不足採
      信，被告簽發系爭本票既未得曾女之同意，其有偽造有價證券之犯行，並有被
    告所偽造之本票影本一紙附卷可資佐證，其罪證已臻明確，犯行堪以認定。
二、被告未得曾女之同意，即先偽以曾女名義向乙○○偽稱曾女願以房地設定抵押借
    貸一百五十萬元，得款後自用，其顯有不法意圖及施用詐術之行為，可堪認定，
    嗣因乙○○要求在抵押權辦妥前以本票保證，被告為取信於乙○○，而偽刻曾女
    印章蓋用偽造曾女印文、署押之本票交付，核被告所為係犯刑法第三百卅九條第
    一項之詐欺罪、第二百零一條第一項之偽造有價證券罪。其偽造發票人丙○○之
    印章、印文及偽簽發票人丙○○署押為偽造有價證券之部分行為，其偽造有價證
    券後後持以行使，則行使之輕罪行為為偽造之重罪行為所吸收，均不另論罪，又
    被告所犯偽造有價證券罪及詐欺罪間，有方法結果之牽連關係，應從一重之意圖
    供行使而偽造有價證券罪處斷。
三、原審據以論罪科刑，固非無見，惟查（一）本票上曾女印文與辦理抵押權之曾女
    印鑑文並不相同，原審未查，而認被告係以保管曾女印鑑章之便盜用曾女印鑑章
    偽造有價證券，其事實之認定，已有違誤，且對被告偽造印章犯行，認係盜用印
    章，漏未論列，亦有未合；（二）被告先佯以曾女願辦理抵押借款名義向乙○○
    借款，即有不法意圖及施詐手段，嗣應被害人乙○○要求而簽發曾女名義本票取
    信被害人而取得票面款項，其後之行使偽造有價證券之犯行本身即已包含有詐欺
    意圖，而不另論以詐欺罪，原審以後之偽造有價證券犯行，分論偽造有價證券罪
    及詐欺罪，即有未合，被告上訴否認犯罪，雖無理由，惟原判決既有上述之可議
    ，自應由本院予以撤銷改判。爰審酌被告假藉他人名義詐借款項，嗣又偽造本票
    取信於人，嚴重影響社會信用制度，且犯後仍飾詞狡辯，毫無悔意，案發迄今六
    年，仍未與被害人達成民事和解等一切情狀，量處如主文所示之刑。至於被告偽
    造丙○○之本票，併依刑法第二百零五條宣告沒收，該本票既宣告沒收，其效力
    當及於其內之印文及署押，自無庸另就印文及署押部分予以宣告沒收。偽造之「
    丙○○」印章一枚，並無證據證明業已滅失，爰依刑法第二百十九條併予宣告沒
    收。
據上論斷，應依刑事訴訟法第三百六十九條第一項前段、第三百六十四條、第二百九
十九條第一項前段，刑法第二百零一條第一項、第三百三十九條第一項、第五十五條
、第二百零五條、第二百十九條、罰金罰鍰提高標準條例第一條前段，判決如主文。
本案經檢察官林應華到庭執行職務。
中    華    民    國     八十九     年       五       月     二十五     日
                              臺灣高等法院高雄分院刑事第五庭
                                  審判長法官  吳水木
                                        法官  洪慶鐘
                                        法官  惠光霞
右正本證明與原本無異。
如不服本判決，應於判決送達後十日內向本院提出上訴狀，其未述理由者並應於提
出上訴狀後十日內向本院補提理由書（應附繕本)。
                                      書記官  林永富
中    華    民    國     八十九     年       五       月     三十       日
本件論罪科刑法條：
刑法第二百零一條第一項
意圖供行使之用，而偽造、變造公債票、公司股票或其他有價證券者，處三年以上十
年以下有期徒刑，得併科三千元以下罰金。
刑法第二百十七條
偽造印章、印文或署押，足以生損害於公眾或他人者，處三年以下有期徒刑。
盜用印章、印文或署押，足以生損害於公眾或他人者，亦同。
刑法第三百三十九條第一項
意圖為自己或第三人不法之所有，以詐術使人將本人或第三人之物交付者，處五年以
下有期徒刑、拘役或科或併科一千元以下罰金。
                                                                        Ｂ


司法院資訊處製作；財團法人民間司法改革基金會備份。
